臺灣新北地方法院刑事附帶民事訴訟裁定
　　　　　　　　　　　　　　  110年度附民字第954號
原      告  李婉渝

送達代收人  吳立瑋律師
被      告  蔡佳勳

            吳坤龍
            趙佑德
            汪○甫(真實姓名、年籍詳卷）  
兼上一人之
法定代理人  汪○傑(真實姓名、年籍詳卷）  
            陳○婷(真實姓名、年籍詳卷）
上列被告等因違反洗錢防制法等案件（本院110年度金訴字第715
號），經原告提起附帶民事訴訟，本院裁定如下：
    主  文
本件移送本院民事庭。
    理  由
一、刑事訴訟法第487條規定：「因犯罪而受損害之人，於刑事
    訴訟程序得附帶提起民事訴訟，對於被告及依民法負賠償責
    任之人，請求回復其損害。前項請求之範圍，依民法之規定
    。」。而該條第1項所定附帶民事訴訟之被告，除刑事被告
    外，兼及於依民法負損害賠償責任之人，所稱「依民法負賠
    償責任之人」，係指該刑事案件中依民法規定應負賠償責任
    之人而言。亦即附帶民事訴訟之原告所主張之共同加害人，
    以在刑事訴訟程序中經認定係共同侵權行為之人，始得謂為
    依民法負賠償責任之人（最高法院87年度台抗字第278號、9
    0年度台抗字第549號民事裁定意旨可參）。又刑事訴訟法第
    504條第1項前段規定：「法院認附帶民事訴訟確係繁雜，非
    經長久時日不能終結其審判者，得以合議裁定移送該法院之
    民事庭。」。
二、本院110年度金訴字第715號被告蔡佳勳違反洗錢防制法等案
    件，雖未將被告吳坤龍、趙佑德、汪○甫、汪○傑、陳○婷列
    為刑事案件之被告，然起訴書就原告遭詐騙部分（即起訴書
    附表編號9），認被告汪○甫係提款車手而將其列為行為人，
    且經審理後，本院亦認汪○甫為該次詐欺犯行之共同正犯，
    此有本院110年度金訴字第715號刑事判決可憑，亦即被告汪
    ○甫業在刑事訴訟程序中經認定係共同侵權行為人，且被告
    汪○甫為限制行為能力人，依民法第187條第1項規定，應與
    法定代理人汪○傑、陳○婷連帶負損害賠償責任，而為刑事訴
    訟法第487條第1項所定「依民法負賠償責任之人」；又起訴
    書認被告蔡佳勳收取被告汪○甫所提領由原告匯入之款項後
    ，係交與上游之被告吳坤龍、趙佑德收受，被告汪○甫、蔡
    佳勳、吳坤龍、趙佑德就原告遭詐騙部分犯行係共同正犯，
    且經本院審理後亦同此認定，是被告吳坤龍、趙佑德業在刑
    事訴訟程序中經認定係共同侵權行為人，依民法第185條應
    連帶負賠償責任，為刑事訴訟法第487條第1項所定「依民法
    負賠償責任之人」。
三、綜上，原告主張被告吳坤龍、趙佑德、汪○甫、汪○傑、陳○
    婷為刑事訴訟法第487條第1項所定「依民法負賠償責任之人
    」，對其等及刑事案件之被告蔡佳勳提起附帶民事訴訟，應
    屬合法。復因本件附帶民事訴訟之內容繁雜，非經長久之時
    日，不能終結其審判，爰依法移送本院民事庭。
四、依刑事訴訟法第504條第1項前段，裁定如主文。
中　　華　　民　　國　　111 　年　　1 　　月　　25　　日
　                刑事第十八庭  審判長法  官  詹蕙嘉
　　                                  法  官  劉明潔
　　                                  法  官  劉容妤
上列正本證明與原本無異。
本裁定不得抗告。
                                      書記官  吳育嫻
中　　華　　民　　國　　111 　年　　1 　　月　　27　　日